臺灣臺北地方法院刑事判決　　　　　　　　　　　　　九十三年度訴字第三五七號
　　公　訴　人　臺灣臺北地方法院檢察署檢察官
　　被　　　告　乙○○
右列被告因偽造文書等案件，經檢察官提起公訴（九十二年度偵緝字第一二九五號）
，因被告於本院準備程序中為有罪之陳述，嗣經本院裁定以簡式審判程序審理，本院
判決如左：
    主  文
乙○○連續行使偽造私文書，足以生損害於他人，處有期徒刑陸月，如易科罰金，以
參佰元折算壹日。
如附表壹編號壹至捌所示偽造「甲○○」簽名拾壹枚、偽造「甲○○」印文貳枚、偽
造「甲○○」之印章壹枚及附表二所示之物均沒收之。
    事  實
一、乙○○意圖為自己不法之所有，於民國九十年四、五月間某日，在臺北市○○○
    路及長春路交岔口附近之天池舞場內，拾得甲○○遺失之國民
    民
    、八月間某日，在台北市○○○路○段二九一巷四十一弄四十五號住處，將自己
    照片黏貼在甲○○國民
    公訴人具狀更正），足以生損害於甲○○及戶政機關核發國民
    變造完成後，即持前揭變造之國民
    國民
    國民
    臺灣北區電信分公司臺北南區營業處（下稱中華電信），自行填載行動電話業務
    租用申請書二份（每份一式二聯，採複寫方式，第一聯轉印至第二聯），並於上
    開二份行動電話業務租用申請書「新客戶簽章」欄內，接續偽簽「甲○○」署押
    二次，偽造「甲○○」之署押四枚，表示係甲○○所簽名署押，因而偽造甲○○
    名義之行動電話業務租用申請書，進而當場將上開偽造之行動電話業務租用申請
    書連同前揭經變造之國民
    ，以此詐術，使承辦人員陷於錯誤，交付0000000000號、00000
    00000號之通話晶片ＳＩＭ卡二枚，足以生損害於甲○○、中華電信公司對
    於管理客戶資料之正確性；得手後即基於意圖為自己不法利益之概括犯意，以前
    揭二門號連續無線撥用通信，致中華電信公司通訊系統誤認其係合法用戶而提供
    通訊服務，以此方式自同年九月至十二月止詐得免付電信通話費用之不法利益，
    共計新台幣（下同）一萬三千八百四十一元（0000000000號門號通話
    費部分：九十一年九月份通話費一萬一千四百零八元、同年十月份通話費五百八
    十八元、同年十一月份通話費五百八十八元；0000000000號門號通話
    費部分：九十一年九月份通話費三百九十三元、同年十月份通話費二百八十八元
    、同年十一月份通話費二百八十八元，同年十二月份通話費二百八十八元）。復
    承前概括犯意，於九十一年八月二十六日，持前揭變造國民
    北市○○區○○路三六七號，受和信電訊股份有限公司（下稱和信電訊公司）委
    託經銷之「奇機通訊有限公司新明店」（下稱奇機公司），自行填寫和信電訊公
    司行動電話服務申請書及同意書，並分別在和信電訊公司行動電話服務申請書一
    份之「申請人簽章」欄（一式四聯，採複寫方式，第一聯轉印至第二、三、四聯
    ）及同意書二份（一式二份，分別簽署不採複寫方式）之「立同意書人」欄內上
    ，接續在行動電話服務申請書及同意書偽簽「甲○○」署押三次，偽造「甲○○
    」之署押共六枚，表示係甲○○所簽名署押，因而偽造甲○○名義之行動電話服
    務申請書及同意書，進而當場將上開偽造之行動電話服務申請書連同前揭經變造
    之國民
    辦人員陷於錯誤，交付0000000000號之通話晶片ＳＩＭ卡一枚，足以
    生損害於甲○○、和信電訊公司對於管理客戶資料之正確性；之後以前揭門號連
    續無線撥用通信，致和信電訊公司通訊系統誤認其係合法用戶而提供通訊服務，
    以此方式詐得免付電信通話費用之不法利益，共計九十三元；又承前概括犯意而
    於同日，持前揭變造國民
    受和信電訊公司委託經銷之「鑽灥通訊有限公司」（下稱鑽灥公司），自行填寫
    和信電訊公司行動電話服務申請書及同意書，並分別在和信電訊公司行動電話服
    務申請書一份之「申請人簽章」欄（一式四聯，採複寫方式，第一聯轉印至第二
    、三、四聯）及同意書二份（一式二份，分別簽署不採複寫方式）之「立同意書
    人」欄內上，接續偽簽「甲○○」署押三次，偽造「甲○○」之署押共六枚，表
    示係甲○○所簽名署押，因而偽造甲○○名義之行動電話服務申請書及同意書，
    進而當場將上開偽造之行動電話服務申請書連同前揭經變造之國民
    不知情之鑽灥公司承辦人員，供行使之用，以此詐術，使承辦人員陷於錯誤，交
    付0000000000號之通話晶片ＳＩＭ卡一枚，足以生損害於甲○○、和
    信電訊公司對於管理客戶資料之正確性；之後以前揭門號連續無線撥用通信，致
    和信電訊公司通訊系統誤認其係合法用戶而提供通訊服務，以此方式詐得免付電
    信通話費用之不法利益，共計四百六十五元。又其為便利辦理轉帳手續，先於九
    十一年間某日在不詳之時間、地點，委由不知情之成年人，偽造「甲○○」之印
    章一枚，仍基於前意圖為自己不法所有及行使偽造私文書之概括犯意，於九十一
    年八月二十六日，持前揭變造
    臺北市○○路○段一○五號聯邦商業銀行營業部，在該銀行活期儲蓄存款帳戶開
    戶申請書暨存款印鑑卡之客戶簽章欄上，蓋用上開偽造印章之印文二枚及偽簽「
    甲○○」署名一枚，偽造活期儲蓄存款帳戶開戶申請書暨存款印鑑卡，連同前揭
    經變造之國民
    此詐術，使承辦人員陷於錯誤而於帳號○○一─五○─0000000號活期儲
    蓄存款帳戶存摺之「留存印鑑欄」偽造甲○○之印文一枚，並將該存摺一本交付
    乙○○，足以生損害於甲○○、聯邦商業銀行對於管理客戶資料之正確性及交易
    之安全。嗣乙○○於九十一年八月二十七日下午五時許，在臺北市松山區○○○
    路及塔悠路交岔口，遇警攔檢，出示前揭變造之甲○○
    甲○○」，惟為警識破而當場查獲，始知上情，並扣得有該變造之「甲○○」身
    分證一張、和信電訊公司行動電話門號0000000000號、000000
    0000號ＳＩＭ卡各一枚及上開行動電話門號之服務申請書客戶留存聯二張與
    聯邦商業銀行帳號○○一─五○─0000000號活期儲蓄存款帳戶存摺一本
    等物。
二、案經臺北市政府警察局松山分局報請臺灣臺北地方法院檢察署檢察官偵查起訴，
    ，嗣於本院準備程序進行中，被告先就被訴事實為有罪之陳述，經裁定進行簡式
    審判程序。
    理  由
一、訊之被告乙○○，對於右揭事實均坦承不諱，並有被害人甲○○於警詢中之指述
    可稽（參見九十一年度偵字第二○○八一號卷第七頁警詢筆錄），復有前揭變造
    甲○○國民
    0000000號、0000000000號）、及上開行動電話門號之服務申
    請書客戶留存聯二張與聯邦銀行活期儲蓄存款帳戶存摺一本（帳號：○○一─一
    五○─0000000）扣案可佐，此外尚有中華電信公司臺灣北區電信分公司
    臺灣南區營運處服務中心九十二年三月二十六日南服四九十二字第二八三號函（
    偵卷第四十四頁至四十五頁）、九十二年五月十四日南服四九二字第四五八號函
    暨行動電話業務申請書影本（偵卷第六十六頁至七十頁），和信電訊公司九十二
    年三月二十七日函暨行動電話服務申請書、同意書之影本各二份（偵卷第三十八
    頁至第四十二頁）、和信電訊公司九十二年五月十三日函（偵卷第七十一頁），
    聯邦商業銀行營業部九十二年三月十七日（九二）聯銀營字第六十三號函暨帳號
    000－00－0000000號活期儲蓄存款帳戶申請書影本、存款印鑑卡影
    本各一份（偵卷第三十五頁至第三十七頁）附卷可稽，已足資認定被告就前開事
    實所為任意性自白具有相當程度之真實性，而得使本院確信被告前述自白犯罪事
    實確屬真實；本件事證明確，被告犯行堪以認定，應予依法論科。
二、按行動電話之ＳＩＭ卡，可供通訊使用，且在一定條件下具有可轉讓性，而有一
    定之財產價值，顯具有財產之價值。核被告乙○○所為，係犯刑法第二百十六條
    行使第二百十二條變造特種文書罪、同法第二百十六條行使第二百十條偽造私文
    書罪、第三百三十九條第一項詐欺取財罪、同條第二項詐欺得利罪。又其分別接
    續在行動電話服務申請書、同意書及銀行之開戶申請書暨印鑑卡、存摺上之客戶
    簽章欄偽簽署押或偽造印文，均分別基於一個偽造文書犯意之決定，以達成其同
    一犯罪之各個舉動，均屬當次偽造行為之接續行為，而應各論以一偽造文書罪。
    另被告利用不知情之成年人偽刻「甲○○」之印章及利用不知情之聯邦商業銀行
    承辦員持該偽造之印章在活期存款儲蓄簿偽造「甲○○」之印文，為間接正犯。
    其偽造印章、印文及署押之行為均為偽造私文書之部分行為，不另論罪。被告變
    造特種文書及偽造私文書後，復持以行使，其變造及偽造之前階段行為，均為行
    使之後階段行為所吸收，亦不另論罪。被告多次犯有行使變造特種文書罪、行使
    偽造私文書罪、詐欺取財罪、詐欺得利罪，時間緊接，所犯係犯罪構成要件相同
    之罪名，顯係基於概括犯意反覆為之，應分別依連續犯之規定論各論以一罪，並
    均依法加重其刑。又被告所犯行使變造特種文書罪、行使偽造私文書罪、詐欺取
    財罪、詐欺得利罪間，有方法、結果之牽連關係，應從一重行使偽造私文書罪處
    斷。又起訴書論罪法條公訴人漏未記載被告犯刑法第三百三十九條第一項之詐欺
    取財罪、同條第二項之詐欺得利罪，及贅載電信法第五十六條第一項與誤載行使
    「偽造」特種文書一節，業據到庭公訴人具狀補充更正，此有台灣台北地方法院
    檢察署檢察官九十三年度公訴蒞庭字第四二三七號補充理由書可稽，基於檢察一
    體，自以到庭檢察官所為之更正為準，併此敘明。爰審酌被告犯罪之動機、目的
    係冀不勞而獲，罔顧他人之權利，以圖已身不法之利益，而詐得財物之數量、手
    段、所生之損害，犯後尚能坦承犯行，顯有悔悟之心等一切情狀，量處如主文所
    示之刑，並諭知易科罰金之折算標準。至公訴人以被告另涉刑法第三百三十七條
    之侵占遺失物罪部分，按刑法第三百三十七條之法定刑為罰金，其追訴時效為一
    年，而本件侵占遺失物之時間為九十年四月或五月，但本件公訴人係於九十一年
    八月二十八日始行偵查，顯已逾一年時效，應為免訴之判決，惟此部分與前揭論
    罪科刑部分，有裁判上一罪之關係，毋庸另為免訴之諭知，附此敘明。
三、附表一編號一至八所示偽造之署押、印章、印文，均依刑法第二百十九條之規定
    沒收；至附表一編號一至七所偽造之文書，均已交付中華電信或和信電訊公司，
    均已非被告所有，亦非違禁物，只就其上偽造之印文、署押沒收即可，自毋庸就
    該等偽造之文書一併沒收，併此敘明。另附表二編號一、二、四、六雖未扣案，
    但無法證明業已滅失，其與編號三、五、七、八均為被告所有，且為供被告犯罪
    所用或犯罪所得之物，分別按刑法第三十八條第一項第二款、第三款之規定，宣
    告沒收。至附表二編號一至七所示之文書上之偽造署押及印文，因該等文書均已
    沒收，不另就其上之偽造印文及署押沒收之。至公訴人請求將扣案甲○○遺失之
    ，亦非違禁物，自無法一併宣告沒收，併此敘明。
據上論斷，應依刑事訴訟法第二百七十三條之一第一項、第二百九十九條第一項前段
，刑法第五十六條、二百十六條、第二百一十條、第二百十二條、第三百三十九條第
一項、第二項、第五十五條、第二百十九條、第三十八條第一項第二款、第三款、第
四十一條第一項前段，罰金罰鍰提高標準條例第一條前段、第二條，判決如主文。
案經檢察官陳玉萍到庭執行職務
中　　　華　　　民　　　國　　九十三　　年　　五　　月　　　　　十一　　日
                     　　    　    臺灣臺北地方法院刑事第十六庭
                                     　　法  官  劉嶽承
右正本證明與原本無異。
如不服本判決，應於判決送達後十日內向本院提出上訴狀（應抄附繕本）。告訴人或
被害人如對於本判決不服者，應具備理由請求檢察官上訴，其上訴期間之計算係以檢
察官收受判決正本之日期為準。
                                         書記官  孫捷音
中　　　華　　　民　　　國　　九十三　　年　　五　　月　　　　　十二　　日
附錄論罪法條：
中華民國刑法第二百一十六條
(行使偽造變造或登載不實之文書罪)
行使第二百十條至第二百十五條之文書者，依偽造、變造文書或登載不實
事項或使登載不實事項之規定處斷。
中華民國刑法第二百一十二條
(偽造變造特種文書罪)
偽造、變造護照、旅券、免許證、特許證及關於品行、能力服務或其他相
類之證書、介紹書，足以生損害於公眾或他人者，處一年以下有期徒刑、
拘役或三百元以下罰金。
中華民國刑法第二百一十條
(偽造變造私文書罪)
偽造、變造私文書，足以生損害於公眾或他人者，處五年以下有期徒刑。
中華民國刑法第三百三十九條
(普通詐欺罪)
意圖為自己或第三人不法之所有，以詐術使人將本人或第三人之物交付者
，處五年以下有期徒刑、拘役或科或併科一千元以下罰金。
以前項方法得財產上不法之利益或使第三人得之者，亦同。
前二項之未遂犯罰之。
附表一
編號
一、中華電信公司門號0000000000之行動電話業務租用申請書，公司留存聯上偽造「
    甲○○」簽名一枚。
二、中華電信公司門號0000000000之行動電話業務租用申請書，公司留存聯上偽造「
    甲○○」簽名一枚。
三、和信電訊公司門號0000000000之行動電話服務申請書（除客戶留存聯外，其餘三
    聯），偽造「甲○○」簽名三枚。
四、和信電訊公司門號0000000000之同意書（公司留存聯），偽造「甲○○」簽名一
    枚。
五、和信電訊公司門號0000000000之行動電話服務申請書（除客戶留存聯外，其餘三
    聯），偽造「甲○○」簽名三枚。
六、和信電訊公司門號0000000000之同意書（公司留存聯），偽造「甲○○」簽名一
    枚。
七、聯邦商業銀行活期儲蓄存款帳戶開戶申請書上及存款印鑑卡上，偽造「甲○○」
    之簽名一枚、印文二枚。
八、偽造「甲○○」之印章一枚。
附表二
編號
一、中華電信公司門號0000000000之行動電話業務租用申請書，客戶留存聯。
二、中華電信公司門號0000000000之行動電話業務租用申請書，客戶留存聯。
三、和信電訊公司門號0000000000之行動電話服務申請書之客戶留存聯。
四、和信電訊公司門號0000000000之同意書之客戶留存聯。
五、和信電訊公司門號0000000000之行動電話服務申請書之客戶留存聯
六、和信電訊公司門號0000000000之同意書之客戶留存聯。
七、聯邦商業銀行帳號○○一─五○─0000000號活期儲蓄存款帳戶存摺一本
    。
八、變造之甲○○國民身分證上換貼之乙○○照片一張。
